臺灣臺中地方法院民事判決
111年度中簡字第1994號
原      告  康仲毅  
被      告  游永全  


上列被告因傷害案件（110年度簡字第985號），經原告提起刑事
附帶民事訴訟請求賠償損害（110年度簡附民字第122號），經本
院刑事庭裁定移送前來，本院於民國111年8月12日言詞辯論終結
，判決如下︰
　　主　　　文
被告應給付原告新臺幣壹拾伍萬伍仟壹佰貳拾壹元，及自民國一
一○年十二月二十三日起至清償日止，按週年利率百分之五計算
之利息。
原告其餘之訴駁回。
本判決原告勝訴部分得假執行。但被告如以新臺幣壹拾伍萬伍仟
壹佰貳拾壹元為原告預供擔保，得免為假執行。
    事實及理由
壹、程序事項：
　一、按訴狀送達後，原告不得將原訴變更或追加他訴。但擴張
      或減縮應受判決事項之聲明者，不在此限，民事訴訟法第
      255條第1項第3款定有明文。本件原告起訴聲明原為：「
      被告應給付原告新臺幣（下同）30萬元，及自起訴狀繕本
      送達翌日起至清償日止，按週年利率百分之5計算之利息
      」；嗣於民國111年8月12日言詞辯論期日以言詞變更聲明
      為：「被告應給付原告24萬元，及自起訴狀繕本送達翌日
      起至清償日止，按週年利率百分之5計算之利息。」（見
      本院卷第72頁），核係減縮應受判決事項之聲明，合於上
      開規定，先予敘明。
　二、被告經合法通知，未於言詞辯論期日到場，核無民事訴訟
      法第386條各款所列情形，依民事訴訟法第433條之3規定
      ，本院依職權由原告一造辯論而為判決。
貳、兩造爭執要旨：　　　　
  一、原告主張：被告於109年4月22日凌晨2時39分許，乘坐其配
      偶所駕駛車牌號碼000-0000號租賃小客車至臺中市○○區○○○0
      段0000號永和豆漿店購買餐點，將車輛停放該店門口前，
      並開啟車門與其配偶聊天，適原告與其友人劉衍呈亦在該店
      前聊天，因被告音量過大，致原告誤認被告係在辱罵他，
      雙方因此發生口角，被告另以手機聯絡其友人即真實姓名
      年籍不詳、綽號「小哲」之成年男子到場後，被告徒手與
      「小哲」持鋁製球棒，共同基於傷害他人身體之犯意聯絡
      ，在該店內共同接續毆打原告，原告因此受有頭部挫傷、
      四肢多處擦挫傷及右手第三掌骨閉鎖性骨折之傷害。為此
      ，爰依侵權行為之法律關係，提起本件訴訟，請求被告賠
      償醫療費用6萬元及精神慰撫金18萬元等語，並聲明：被
      告應給付原告24萬元，及自起訴狀繕本送達翌日起至清償
      日止，按週年利率百分之5計算之利息。
　二、被告未於言詞辯論期日到庭，據其提出之書狀略以：被告
      有誠意與原告調解，惟原告於調解期間漫天要價，以致調
      解未成立。又原告請求金額尚有無收據之項目，顯不合理
      等語。並聲明：㈠原告之訴駁回。㈡如受不利判決，願供擔
      保，請准宣告免為假執行。　
參、得心證之理由：
  一、按刑事訴訟判決所認定之事實，固非當然有拘束民事訴訟
      判決之效力，但民事法院調查刑事訴訟原有之證據，而斟
      酌其結果以判斷事實之真偽，並於判決內記明其得心證之
      理由，即非法所不許（最高法院67年台上字第2674號及49
      年台上字第929號民事裁判要旨參照），是本院自得調查
      刑事訴訟中原有之證據，斟酌其結果以判斷其事實，合先
      敘明。
  二、原告主張被告於109年4月22日凌晨2時39分許，乘坐其配偶
      所駕駛車牌號碼000-0000號租賃小客車至臺中市○○區○○○0
      段0000號永和豆漿店購買餐點，將車輛停放該店門口前，
      並開啟車門與其配偶聊天，適原告與其友人劉衍呈亦在該店
      前聊天，因被告音量過大，致原告誤認被告係在辱罵他，
      雙方因此發生口角，被告另以手機聯絡其友人即真實姓名
      年籍不詳、綽號「小哲」之成年男子到場後，被告徒手與
      「小哲」持鋁製球棒，共同基於傷害他人身體之犯意聯絡
      ，在該店內共同接續毆打原告，原告因此受有頭部挫傷、
      四肢多處擦挫傷及右手第三掌骨閉鎖性骨折之傷害等情，
      業據原告提出診斷證明書為證，並經本院依職權調取本院
      110年度簡字第985號刑事卷宗核閱屬實。又被告上開傷害
      行為，亦經本院以110年度簡字第985號刑事判決判處拘役
      55日，得易科罰金確定，有該刑事判決存卷足參。是堪信
      原告所陳上情為真正，本院即採為判決之基礎。
　三、按因故意或過失，不法侵害他人之權利者，負損害賠償責
      任；不法侵害他人之身體或健康者，對於被害人因此喪失
      或減少勞動能力或增加生活上之需要時，應負損害賠償責
      任；不法侵害他人之身體、健康、名譽、自由、信用、隱
      私、貞操，或不法侵害其他人格法益而情節重大者，被害
      人雖非財產上之損害，亦得請求賠償相當之金額，民法第
      184條第1項前段、第193條第1項、第195條第1項分別規定
      甚明。本件被告與原告發生爭執後，徒手與「小哲」持鋁
      製球棒共同毆打原告，致原告受有頭部挫傷、四肢多處擦
      挫傷及右手第三掌骨閉鎖性骨折等傷害，係故意不法傷害
      原告之身體，則原告依上開規定，請求被告賠償其因此所
      受之損害，洵屬有據。茲就原告請求損害賠償之項目及金
      額有無理由，逐一論述如下：
　　㈠醫療費用部分：
      原告主張其遭被告攻擊受有上開傷害，就醫接受手術及門
      診治療，共計支出醫療費用6萬元等等，固提出醫療費用
      收據為憑（見附民卷第33至49頁）。惟觀諸原告所提之醫
      療費用收據，其金額總計為55,121元，此部分經核均屬治
      療原告傷勢及提起本件訴訟所必要之合理費用；其餘金額
      ，原告並未提出醫療費用收據證明之，尚非有據。是原告
      請求被告賠償之醫療費用，於55,121元之範圍內，為有理
      由，應予准許。
    ㈡精神慰撫金：
      按慰藉金之賠償，須以人格權遭遇侵害，使精神上受有痛
      苦為必要，其核給之標準固與財產上損害之計算不同，然
      非不可斟酌雙方身分、資力與加害程度，及其他各種情形
      核定相當之數額（最高法院51年台上字第223號民事裁判
      意旨參照）。查原告為臺中朝陽科技大學畢業，畢業後從
      事業務、鞋廠、服務業，目前任職於鋁業公司擔任工務，
      每月薪資約3萬元，名下有房屋1筆、土地3筆、田賦1筆，
      現在與家人同住，需要扶養雙親，每月給雙親1萬元生活
      費；被告則為高中肄業之智識程度、目前從事汽車維修工
      作、月收入5至6萬元、已婚、育有年僅8歲之未成年子女
      、需要扶養太太、小孩及父母親、家庭經濟狀況勉持等節
      ，業據原告於本院審理中陳明在卷，並有前開刑事判決、
      稅務電子閘門財產及所得調件明細表附卷可按。本院審酌
      兩造之身分地位、教育程度、經濟能力、被告之加害情形
      及原告之傷勢等一切情狀，認原告請求被告賠償18萬元之
      精神慰撫金，尚嫌過高，應以10萬元為適當。
    ㈢據上，原告得請求被告賠償之金額為155,121元【計算式：
      55,121＋100,000＝155,121】。
  四、末按給付無確定期限者，債務人於債權人得請求給付時，
      經其催告而未為給付，自受催告時起，負遲延責任。其經
      債權人起訴而送達訴狀，或依督促程序送達支付命令，或
      為其他相類之行為者，與催告有同一之效力；遲延之債務
      ，以支付金錢為標的者，債權人得請求依法定利率計算之
      遲延利息。但約定利率較高者，仍從其約定利率；應付利
      息之債務，其利率未經約定，亦無法律可據者，週年利率
      為百分之五，民法第229條第2項、第233條第1項及第203
      條分別定有明文。本件原告對被告之侵權行為債權，核屬
      無確定期限之給付，既經原告提起本件訴訟，且刑事附帶
      民事起訴狀繕本業於110年12月22日送達被告，有送達證
      書在卷可憑（見附民卷第11頁），被告迄未給付，當負遲
      延責任。是原告請求被告自起訴狀繕本送達翌日即110年1
      2月23日起至清償日止，按週年利率百分之5計算之利息，
      亦屬有據。
  五、綜上所述，原告依侵權行為之法律關係，請求被告給付15
      5,121元，及自110年12月23日起至清償日止，按週年利率
      百分之5計算之利息，為有理由，應予准許；逾此範圍之
      請求，則屬無據，應予駁回。
  六、本件事證已臻明確，兩造其餘攻擊防禦方法及舉證，核於
      判決結果不生影響，爰不一一論斷，附此敘明。
  七、本件原告勝訴部分係依民事訴訟法第427條第1項規定適用
      簡易訴訟程序，所為被告敗訴之判決，應適用民事訴訟法
      第389條第1項第3款之規定，依職權宣告假執行。被告陳
      明願供擔保，請准宣告免為假執行，經核於法並無不合，
      爰酌定相當之擔保金額，併准許之。
  八、原告提起本件刑事附帶民事訴訟，而由本院刑事庭依刑事
      訴訟法第504條第1項規定，裁定移送前來，依同條第2項
      規定免繳納裁判費，且於本院審理期間，亦未滋生其他訴
      訟必要費用，茲參酌臺灣高等法院暨所屬法院95年度法律
      座談會意旨，自無庸為訴訟費用負擔之諭知，併予敘明。
中　　華　　民　　國　　111 　年　　8 　　月　　29　　日
                  臺中簡易庭    法  官  林筱涵
以上為正本係照原本作成。
如不服本判決，應於送達後20日內，向本院提出上訴狀並表明上
訴理由，如於本判決宣示後送達前提起上訴者，應於判決送達後
20日內補提上訴理由書（須附繕本）。如委任律師提起上訴者，
應一併繳納上訴審裁判費。
中　　華　　民　　國　　111 　年　　8 　　月　　29　　日
                                書記官  洪加芳